臺灣基隆地方法院民事判決
110年度訴字第68號
原      告  陳仁欽  
被      告  白正凜  

上列當事人間請求給付票款事件，本院於民國110年3月4日言詞
辯論終結，判決如下：
    主      文
被告應給付原告新臺幣貳佰壹拾柒萬元，及自民國一百零九年十
二月十五日起至清償日止，按週年利率百分之五計算之利息。
訴訟費用新臺幣貳萬貳仟肆佰捌拾參元由被告負擔。
    事實及理由
一、按訴狀送達後，原告不得將原訴變更或追加他訴，但請求之
    基礎事實同一、擴張或減縮應受判決事項之聲明者，不在此
    限，民事訴訟法第255條第1項第2款、第7款定有明文。查原
    告原主張被告向其借款，並簽發本票1張及支票2張作為擔保
    ，因屆期未清償，依票據關係請求被告給付新臺幣（下同）
    217萬元及自民國108年5月15日起至清償日止，按週年利率6
    %計算之利息。嗣原告於110年1月28日言詞辯論期日改依消
    費借貸之法律關係請求被告返還借款，並變更聲明為：被告
    應給付原告217萬元及自支付命令送達翌日起至清償日止，
    按週年利率5%計算之利息，與原告原來主張之原因事實相同
    ，相關證據資料可以援用，屬於民事訴訟法第255條第1項第
    2款之「請求之基礎事實同一」情形，原告所為訴之變更、
    減縮，應予准許。
二、原告起訴主張：被告為經營放款業務向告原告借款調取資金
    ，兩造自107年起互有資金之往來，並約定由被告放款所取
    得利息之2分之1作為原告借款之報酬，其分配方式為由被告
    將所收取之利息全額匯予原告，由原告扣除約定之2分之1報
    酬後，將剩餘之利潤匯給被告，若被告要清償向原告借款之
    本金，則由原告自被告應得之2分之1利息扣除，另行結算後
    ，原告再將所剩餘之金額匯回被告，有兩造之通訊軟體對話
    紀錄為證。經兩造於108年5月15日結算，被告尚積欠原告25
    0萬元，遂簽發本票1張（下稱系爭本票）及借據交付原告，
    另外交付發票人為巨宸製作有限公司、票載發票日分別為10
    8年12月23日及109年3月3日、面額各100萬元之2張支票（下
    稱系爭支票）作為擔保向原告借款，原告已於108年12月8日
    、108年12月16日、108年12月20日及109年2月17日各匯款45
    5,000元、455,000元、182,000元、940,000元予被告，合計
    2,023,000元，系爭支票屆期提示均未兌現，被告就系爭本
    票借款部分尚積欠22萬元、系爭支票借款部分尚積欠195萬
    元，為此依消費借貸法律關係請求被告返還借款等語。並聲
    明：被告應給付原告217萬元及自支付命令送達翌日起至清
    償日止，按週年利率5%計算之利息。
三、被告抗辯略以：被告自107年起即與原告有資金往來，幾次
    向原告借款並陸續清償，108年5月15日因被告想要再向原告
    借貸135萬元，原告遂要求被告簽發系爭本票，及要求交付
    系爭支票予原告，以擔保該135萬元之借款，實際借款本金
    並非250萬元，且截至109年8月28日止，原告總計貸予被告9
    ,389,400元，被告已累計清償11,703,670元，遠超過原告所
    貸予之總額，顯見兩造間之消費借貸關係已因清償而消滅，
    原告卻以有利息尚未清償為由，拒絕歸還系爭本票及系爭支
    票。又兩造間僅為單純之金錢借貸關係，並未約定以被告經
    營放款業務所得利潤之一半做為原告之報酬，被告與其他第
    三人間之借貸關係實與本案無涉，原告實係意圖混淆被告之
    清償事實，不足採信等語。並答辯聲明：原告之訴駁回。
四、原告主張被告為經營放款業務向告原告借款調取資金，兩造
    自107年起互有資金之往來，並於108年5月15日簽訂借據，
    且被告簽發系爭本票及交付系爭支票予原告之事實，業據原
    告提出與所述相符之借據、系爭本票、系爭支票等件影本為
    證，且為被告所不爭執，堪信為真正。原告請求被告返還借
    款，為被告以前開情詞所拒，本院判斷如下：
　㈠按當事人主張有利於己之事實者，就其事實有舉證之責任，
    民事訴訟法第277條前段定有明文。又民事訴訟如係由原告
    主張權利者，應先由原告負舉證之責，若原告先不能舉證，
    以證實自己主張之事實為真實，則被告就其抗辯事實即令不
    能舉證，或其所舉證據尚有疵累，亦應駁回原告之請求；請
    求履行債務之訴，除被告自認原告所主張債權發生原因之事
    實外，應先由原告就其主張此項事實，負舉證之責任，必須
    證明其為真實後，被告於其抗辯事實，始應負證明之責任，
    此為舉證責任分擔之原則（最高法院17年上字第917號、43
    年台上字第377號判例意旨參照）。而消費借貸者，於當事
    人間必本於借貸之意思合致，而有移轉金錢或其他代替物之
    所有權於他方之行為，始得當之。是以消費借貸，因交付金
    錢之原因多端，除有金錢之交付外，尚須本於借貸之意思而
    為交付，方克成立。倘當事人主張與他方有消費借貸關係存
    在者，自應就該借貸意思互相表示合致及借款業已交付之事
    實，均負舉證之責任，其僅證明有金錢之交付，未能證明借
    貸意思表示合致者，仍不能認為有該借貸關係存在（最高法
    院98年度台上字第1045號判決意旨參照）。經查：
  ⒈原告主張兩造於108年5月15日結算，被告尚積欠原告250萬元
    ，遂簽發系爭本票及借據交付原告，該借據載明：「甲方
    （即原告）願將金錢新台幣貳佰伍拾萬元貸與乙方（即被告
    ）；乙方願供擔保，簽發本票一紙。甲方於本契約成立同
    時，將前條金錢如數交付乙方親收點訖。」依一般情形，借
    據是為了確認債務負擔、債務存在，以保全證據為目的，由
    債務人作成並交予債權人保存之「借貸財物憑證」被告對借
    據之形式上真正既不爭執，客觀上已足以證明兩造間有250
    萬元消費借貸之合意及其消費借貸物之交付，被告空言否認
    借款本金為250萬元，不足採信。
  ⒉原告主張被告以系爭支票為擔保向原告借款，原告分別於108
    年12月8日、108年12月16日、108年12月20日及109年2月17
    日各匯款455,000元、455,000元、182,000元、940,000元予
    被告，業據原告提出存款交易明細為證，且被告於本院110
    年1月28日言詞辯論期日承認有於上開日期向原告借款，原
    告主張被告於108年5月15日結算後又借款200萬元，堪信屬
    實。
　㈡被告另抗辯其已清償原告主張之上開借款，為原告所否認，
    則原告之借款債權已因清償而消滅之事實，應由被告負舉證
    責任。被告辯稱原告總計貸予被告9,389,400元，被告已累
    計清償11,703,670元云云，固據提出存款交易明細為證，然
    被告不爭執其將放款所收取之利息全額匯款予原告，由原告
    扣除分配比例後，將餘額匯款給被告（見本院110年1月28日
    言詞辯論筆錄），被告匯款予原告之金額既包含被告放款所
    收取之全部利息等情，則單憑雙方匯款金額尚不足以證明債
    務全部清償之事實，且兩造就被告清償借款債務本金之金額
    係另行計算，有原告所提兩造間LINE對話紀錄可憑，被告又
    未提出其他證據予以證明，所辯本件借款債務已因清償而消
    滅，亦不可採。
  ㈢末按借用人應於約定期限內，返還與借用物種類、品質、數
    量相同之物，民法第478條前段定有明文。兩造間就250萬元
    、200萬元既有消費借貸契約存在，被告清償部分本金後尚
    積欠22萬元、195萬元，所辯債務已全部清償乙節復不可取
    ，原告本於消費借貸之法律關係，請求被告給付217萬元及
    自支付命令送達翌日即109年12月15日起至清償日止，按週
    年利率5%計算之利息，為有理由，應予准許。
五、本件事證已經明確，兩造其餘之攻擊或防禦方法及所用之證
    據，經本院斟酌後，認為均不足以影響本判決之結果，爰不
    逐一論列，附此敘明。
六、本件第一審裁判費為22,483元，此外別無其他費用支出，爰
    確定訴訟費用由敗訴的被告負擔。
七、結論：本件原告之訴為有理由，依民事訴訟法第78條、第87
    條第1項，判決如主文。
中　　華　　民　　國　　110 　年　　4 　　月　　1 　　日
                  民事庭法　官　陳湘琳　　　　　
以上正本係照原本作成
如對本判決上訴，須於判決送達後20日內向本院提出上訴狀。如
委任律師提起上訴者，應一併繳納上訴審裁判費。
中　　華　　民　　國　　110 　年　　4 　　月　　1 　　日
                        書記官　林亭如